【裁判字號】    97,財管,102
【裁判日期】    971022
【裁判案由】    指定遺產管理人
【裁判全文】
臺灣臺中地方法院民事裁定             97年度財管字第102號
聲  請  人  財政部國有財產局臺灣中區辦事處
法定代理人  乙○○
上列聲請人聲請對被繼承人甲○○選任遺產管理人事件，本院裁
定如下：
    主  文
選任聲請人為被繼承人甲○○（年籍、最後住所不詳、臺灣光復
前亡故）之遺產管理人。
准對被繼承人甲○○之繼承人為承認繼承之公示催告。
被繼承人甲○○之繼承人，應自前項公示催告最後登載新聞紙之
日起壹年內承認繼承，上述期限屆滿，無繼承人承認繼承時，被
繼承人甲○○之遺產，於清償債權，並交付遺贈物後，如有剩餘
即歸屬國庫。
聲請程序費用由被繼承人甲○○之遺產負擔。
    理  由
一、按繼承開始時，繼承人有無不明，而無親屬會議或親屬會議
    未於 1個月內選定遺產管理人者，利害關係人得聲請法院選
    任遺產管理人，並由法院依公示催告程序，定 6個月以上之
    期限，公告繼承人，命其於期限內承認繼承。按公示催告之
    公告，應黏貼於法院之公告處，並登載於公報、新聞紙或其
    他相類之傳播工具；前項登載公報、新聞紙或其他相類之傳
    播工具之日期或期間由法院定之。又按民事訴訟法第 542條
    及第543條之規定，除申報權利期間外，於依民法第 1178條
    所為之公示催告準用之，民法第1177條、第1178條第 1項、
    第 2項、民事訴訟法第542條、非訟事件法第152條均規定甚
    明。
二、本件聲請意旨略以：被繼承人甲○○（年籍、最後住所不詳
    ）於臺灣光復前亡故，遺有坐落臺中縣東勢鎮○○段529 地
    號（重測前為臺中縣東勢段東勢小段 233地號）之土地，惟
    戶政機關並無被繼承人之設籍資料，該筆土地曾有場坤秀（
    於弘化3年即民國前66年8月8日出生，於大正12年即民國12
    月2月22日死亡）、吳承興（民國前30年4月6日生、民國44
    年10 月26日死亡）繼為管理，現管理人均已亡故，且查無
    其他法定順位繼承人，被繼承人是否仍有其他應為繼承之人
    不明，亦無法召開親屬會議選定遺產管理人，為此，爰依法
    聲請選任由聲請人擔任被繼承人之遺產管理人等語。
三、聲請人主張之事實，業據其提出土地綜合資料、地籍及戶籍
    相關資料、臺灣省土地關係人繳驗憑證申報書等證物為證，
    且經本院調閱88年度家聲字第136號指定遺產管理人事件卷
    宗核閱屬實，綜上所述，被繼承人是否仍有其他應為繼承之
    人不明，亦無相關親屬得以召開親屬會議選定遺產管理人，
    從而，聲請人聲請選任被繼承人之遺產管理人，揆諸前揭法
    條規定，為有理由。復查聲請人為國家機關，與被繼承人所
    遺遺產間無利害關係，執此，本院認由其擔任被繼承人之遺
    產管理人，應屬妥適，爰選任之。
四、依非訟事件法第157條，裁定如主文。
中    華    民    國    97    年    10    月    22    日
                  家事法庭    法  官  許冰芬
上為正本係照原本作成。
如對本裁定抗告須於裁定送達後10日內向本院提出抗告狀。
中    華    民    國    97    年    10    月    22    日
                              書記官  黃惠閔


司法院資訊處製作；財團法人民間司法改革基金會備份。
